臺灣臺南地方法院臺南簡易庭民事判決
110年度南簡字第328號
原      告  蔡孟峰  

訴訟代理人  陳國瑞律師
被      告  蔡麗玉  

訴訟代理人  陳緯雄  
訴訟代理人  伍安泰律師(法扶律師)
被      告  蔡龍典即得祥堂企業社

上列被告因過失傷害案件，原告提起刑事附帶民事訴訟請求侵權
行為損害賠償，經本院刑事庭裁定移送前來（109年度交附民字
第218號），本院於民國111年6月9日言詞辯論終結，判決如下：
    主  文
一、被告應連帶給付原告新臺幣25萬2,803元，及被告蔡麗玉應
    自民國109年9月22日起、被告蔡龍典即得祥堂企業社應自民
    國110年12月4日起均至清償日止，按週年利率百分之5計算
    之利息。　　
二、原告其餘之訴駁回。
三、訴訟費用由被告連帶負擔百分之9，餘由原告負擔。
四、本判決原告勝訴部分得假執行。但被告如以新臺幣25萬2,80
    3元為原告預供擔保，得免為假執行。
五、原告其餘假執行之聲請駁回。
    事實及理由
一、本件被告蔡龍典即得祥堂企業社（下稱蔡龍典）未於言詞辯
    論期日到場，核無民事訴訟法第386 條各款所列情形，爰依
    原告之聲請，由其一造辯論而為判決，合先敘明。
二、原告主張：
　㈠被告蔡麗玉於民國108年9月26日上午11時許，騎乘車牌號碼0
    00-000號普通重型機車，沿臺南市中西區民權路2段機慢車
    道由東往西方向行駛，途經該路段31號前時，疏未注意車前
    狀況，因而撞擊伊所騎乘之車牌號碼000-000號普通重型機
    車，致伊受有左肩挫傷合併旋轉肌破裂及右手腕挫傷等事實
    （下稱本件車禍)，業經本院109年度交易字第718號刑事判
    決所認定，並科處蔡麗玉過失傷害罪刑確定（下稱刑事判決
    ）。而蔡麗玉於本件車禍發生當時係受僱於蔡龍典，是伊依
    侵權行為損害賠償之規定，請求蔡麗玉及蔡龍典應連帶賠償
    下列損害：⑴已支出醫藥費新臺幣（下同）1萬9,330元、⑵就
    醫交通費用3萬9,360元、⑶機車修車費3,473元（已扣除折舊
    ）、⑷看護費用6萬元（家屬看護）、⑸勞動損失71萬5,000元
    （左肩旋轉肌破裂）、⑹後續醫療費用6萬4,600元（左肩旋
    轉肌破裂）、⑺精神慰撫金200萬元，共計292萬9,510元。
　㈡又刑事判決已認定伊因本件車禍受有左肩旋轉肌破裂之傷害
    ，且衛生福利部臺南醫院（下稱臺南醫院）之診斷證明書亦
    記載伊於車禍當日受有左側肩膀挫傷，伊於車禍前亦未因左
    肩傷害就醫過，足認伊之左肩旋轉肌破裂乃因本件車禍所致
    生之新傷，並非車禍前既有舊傷，縱為車禍前之舊傷，亦因
    本件車禍導致傷勢惡化，故應有相當因果關係。
　㈢並聲明：
　1.被告應連帶給付原告292萬9,510元，及自刑事附帶民事起訴
    狀繕本送達翌日起至清償日止，按週年利率百分之5計算之
    利息。
  2.請准供擔保得為假執行。
三、被告答辯（蔡麗玉）：
　㈠伊對刑事判決認定之車禍發生經過，及伊應負擔全部過失責
    任均不爭執，但否認原告因本件車禍受有左肩旋轉肌破裂傷
    勢，依據國立成功大學醫療院附設醫院（下稱成大醫院）鑑
    定報告書記載，旋轉肌腱破裂大多因長期過度使用引起，較
    少因外傷造成，且臨床上有無症狀旋轉肌腱破裂之存在，根
    據原告之車禍病史及影像檢查，無法判定其之左肩旋轉肌腱
    破裂與本件車禍有關。
　㈡又伊同意賠償原告已支出醫療費用1萬9,330元、就醫交通費
    用3萬元及車損3,473元，但仍爭執原告之左肩旋轉肌破裂傷
    害為本件車禍所造成。至原告其餘請求並未舉證與本件車禍
    傷害有關，另其請求之精神慰撫金額亦過高，伊均不同意支
    付。
　㈢並聲明：
　1.原告之訴及假執行之聲請均駁回。
　2.如受不利判決，請准供擔保免為假執行。
四、兩造不爭執事項：(本院南簡卷第546頁)
　㈠本件車禍發生經過，依據本院109年度交易字第718號刑事判
    決認定事實。
　㈡蔡麗玉於車禍發生當時係受僱於蔡龍典即得祥堂企業社。
　㈢蔡麗玉應負擔全部過失責任。
　㈣蔡麗玉同意賠償原告下列請求：⑴車損3,473元（已扣除折舊
    ）；⑵已支出醫療費用1萬9,330元（但就原告「左肩旋轉肌
    破裂」傷害是否本件車禍造成，仍有爭執）；⑶就醫交通費
    用3萬元。
五、兩造爭執事項：
　㈠原告是否因本件車禍併受有左肩旋轉肌破裂傷害？
　㈡原告得請求被告連帶賠償損害之金額應為多少？被告爭執的
    項目包括看護費、工作所得損失、後續醫療費用（左肩旋轉
    肌破裂）、精神慰撫金？
六、本院之判斷：
　㈠原告是否因本件車禍併受有左肩旋轉肌破裂傷害？　
　1.依兩造不爭執事項㈠所示，蔡麗玉因過失騎車致生本件車禍
    ，並致原告受有體傷及車損之事實，應堪認定。
　2.惟原告主張其因本件車禍併受有左肩旋轉肌破裂傷害之情，
    固為本院刑事判決所認定，惟刑事訴訟所調查之證據，及刑
    事訴訟判決所認定之事實，非當然有拘束民事訴訟判決之效
    力。而依原告於本件民事訴訟另提出：⑴郭綜合醫院診斷證
    明書影本，記載原告因左肩挫傷合併旋轉肌破裂及右手腕挫
    傷，於108年12月12日、109年2月5日及同年3月16日、8月13
    日至該院求診及追蹤(見交附民卷第11頁)；⑵永頤骨外科診
    所診斷證明書影本，記載原告因右膝、兩手腕及左肩扭傷挫
    傷，於108年10月9日至109年4月14日至該診所治療(見南簡
    卷121頁)；⑶臺南醫院診斷證明書影本，記載原告因下背和
    骨盆挫傷、右側肩膀擦傷、左側肩膀挫傷、右側腕部挫傷、
    右側膝部擦傷及左側踝部擦傷，於108年9月26日11時12分至
    該院急診（即本件車禍發生日），於同日12時25分離院（見
    南簡卷123頁）等情，顯示原告於本件車禍發生當日經臺南
    醫院診斷其左側肩膀為挫傷，且其於車禍後翌月9日（即車
    禍發生後約半月）另至永頤骨外科就醫亦同為左肩挫傷，均
    尚未診斷出併有旋轉肌破裂之傷害，乃車禍發生二個月後，
    原告於108年12月12日至郭綜合醫院求診，始另診斷有左肩
    挫傷合併旋轉肌破裂之傷勢，是原告之左肩旋轉肌破裂傷勢
    是否為本件車禍所致生，即尚非無疑。
　3.本院經向郭綜合醫院函查該院診斷原告之左肩合併旋轉肌破
    裂之依據，茲據該院函覆：⑴病患於108年12月12日至本院骨
    科門診就診，主訴在108年9月26日發生交通事故後左肩持續
    疼痛，經安排於同年12月19日接受MRI磁振造影檢查後，確
    認有左肩旋轉肌破裂之疾病。⑵病患於前述日期來院就診時
    距車禍日已近3個月，自訴車禍後才有左肩相關之症狀，因
    此可能和車禍有關。但肩旋轉肌破裂本身亦為一種退化性病
    症，故也無法完全排除是陳舊性傷害因車禍導致更嚴重之可
    能性等情(見南簡卷第187-195頁)。足見原告於本件車禍發
    生後將近3個月，經郭綜合醫院檢查確認有左肩旋轉肌破裂
    之成因，雖可能與車禍有關，但無法排除為其既有之陳舊傷
    。
　4.本院另向永頤骨外科診所函查原告至該診所求診之具體傷勢
    ，復據該所函覆：⑴原告於108年10月9日至本診所初診，當
    日主訴為右膝及尾椎疼痛。108年10月22日複診，主訴於108
    年9月26日因車禍意外後右膝、兩手腕及左肩開始疼痛。病
    人於108年10月9日門診時並無明顯左肩症狀，但臨床上左肩
    旋轉肌輕微破裂的病人，有可能沒有症狀，所以病人的左肩
    旋轉肌輕微破裂，不能完全排除是車禍意外受傷造成。⑵如
    果病人當時有左肩旋轉肌破裂，比較可能的原因是病人有陳
    舊性左肩旋轉肌輕微破裂，原本沒有症狀，因為車禍意外左
    肩扭傷挫傷，加重傷害而逐漸呈現出左肩症狀等情（見南簡
    卷第371-375頁)，雖亦認為不能完全排除與本件車禍有關，
    但比較可能原因為其既有之陳舊傷，但原本無症狀，因本件
    車禍而逐漸呈現傷情。故依郭綜合醫院及永頤骨外科之研判
    ，均無法排除原告之左肩旋轉肌破裂為其車禍前既存之病症
    。
　5.本院再囑託成大醫院鑑定原告之左肩旋轉肌破裂，究係因本
    件車禍所生之新傷？抑或為陳舊性傷害？如為陳舊性傷，是
    否因本件車禍導致傷勢惡化？依該院鑑定報告書記載：⑴旋
    轉肌腱破裂大多因長期過度使用引起，較少因外傷造成，且
    臨床上有無症狀之旋轉肌腱破裂之存在。因此僅根據患者之
    車禍病史及影像檢查，完全無法判定原告左肩旋轉肌腱破裂
    為車禍所生之新傷，抑或為陳舊性傷害等情(見南簡卷第513
    頁)，亦無法證明原告因本件車禍併受有左肩旋轉肌破裂傷
    害，是其此部分主張，尚難認可採。
　6.從而，原告因本件車禍所受之傷害，應以其車禍後當日至臺
    南醫院就醫診斷受有下背和骨盆挫傷、右側肩膀擦傷、左側
    肩膀挫傷、右側腕部挫傷、右側膝部擦傷及左側踝部擦傷等
    傷害，較為可採。
　㈡原告得請求被告連帶賠償損害之金額應為多少？
  1.按因故意或過失，不法侵害他人之權利者，負損害賠償責任
    ；受僱人因執行職務，不法侵害他人之權利者，由僱用人與
    行為人連帶負損害賠償責任；不法侵害他人致死者，對於支
    出醫療及增加生活上需要之費用或殯葬費之人，亦應負損害
    賠償責任；不法侵害他人之身體、健康、名譽、自由、信用
    、隱私、貞操，或不法侵害其他人格法益而情節重大者，被
    害人雖非財產上之損害，亦得請求賠償相當之金額。民法第
    184條第1項前段、民法第188條1項前段、第192條第1項及第
    195條第1項前段分別定有明文。
  2.承前所述，原告因本件車禍受有下背和骨盆挫傷、右側肩膀
    擦傷、左側肩膀挫傷、右側腕部挫傷、右側膝部擦傷及左側
    踝部擦傷等傷害，是其依上開規定，請求蔡麗玉及其僱用人
　　蔡龍典連帶負損害賠償責任，即屬有據。
  3.茲就原告請求之項目及金額，准許與否，說明如下：
  ⑴依兩造不爭執事項㈣所示，原告請求車損3,473元、已支出醫
    療費用1萬9,330元及就醫交通費用3萬元之部分，既為蔡麗
    玉所同意賠償，此部分請求，自應准許。
  ⑵精神慰撫金：按慰藉金之賠償須以人格權遭遇侵害，使精神
    上受有痛苦為必要，其核給之標準固與財產上損害之計算不
    同，然非不可斟酌雙方身分資力與加害程度，及其他各種情
    形核定相當之數額（最高法院51年度台上字第223 判例參照
    ）；又非財產上損害之慰撫金數額，究竟若干為適當，應斟
    酌兩造身分、地位及經濟狀況，俾為審判之依據（最高法院
    85年度台上字第511號判決參照）。審酌原告因本件車禍受
    有下背和骨盆挫傷、右側肩膀擦傷、左側肩膀挫傷、右側腕
    部挫傷、右側膝部擦傷及左側踝部擦傷等傷害，並參酌原告
    為57年次生、高職肄業，108年度所得總額約6萬元，名下財
    產總額約870萬元（本件車禍發生年度）；另蔡麗玉則為61
    年次生、高職肄業，108年度所得總額約27萬元，名下財產
    總額約150萬元；暨蔡龍典獨資經營之得祥堂企業社，資本
    額為1萬元等情，亦有兩造戶籍資料、108年度稅務電子閘門
    財產及所得調件明細表及得祥堂企業社登記資料供參(見訴
    卷第33、35、59-64頁；南簡卷第35-39頁) 。是以原告所受
    精神上痛苦及兩造身分、地位、經濟狀況等一切情狀，認原
    告得請求賠償之精神慰撫金，應以20萬元為適當。
  ⑶據上，原告得請求蔡麗玉及蔡龍典連帶賠償之金額，合計為
    應25萬2,803元（即車損3,473元＋醫療費用1萬9,330元＋就醫
    交通費用3萬元＋精神慰撫金20萬元）。
  ⑷至原告另請求之看護費、因左肩旋轉肌破裂所生之勞動損失
    、後續醫療費用及精神慰撫金等款項，依其所提出之郭綜合
    醫院、永頤骨外科診所及臺南醫院診斷證明書影本，均未記
    載其因本件車禍所受傷害（下背和骨盆挫傷、右側肩膀擦傷
    、左側肩膀挫傷、右側腕部挫傷、右側膝部擦傷及左側踝部
    擦傷），需人看護或照護；另其左肩旋轉肌破裂既非因本件
    車禍所生，則其此部分請求，即尚屬無據，自不應准許。
  ㈢末按給付無確定期限者，債務人於債權人得請求給付時，經
    其催告而未為給付，自受催告時起，負遲延責任；其經債權
    人起訴而送達訴狀，或依督促程序送達支付命令，或為其他
    相類之行為者，與催告有同一之效力；遲延之債務，以支付
    金錢為標的者，債權人得請求依法定利率計算之遲延利息；
    應付利息之債務，其利率未經約定，亦無法律可據者，週年
    利率為百分之5，民法第229條第2項、第233條第1項前段及
    第203條分別定有明文。本件原告請求之損害賠償之債並無
    確定給付期限，而蔡麗玉係於109年9月21日受收原告之刑事
    附帶民事起訴狀繕本（見交附民卷第5頁），蔡龍典則為原
    告於本件審理期間另行追加之被告，其至110年12月3日始收
    受原告之民事準備書㈡狀繕本（見南簡卷第451頁）。是原告
    得請求被告按週年利率百分之5計算之法定遲延利息，蔡麗
    玉應自109年9月22日起算，蔡龍典則應自110年12月4日起算
    ，亦堪認定。
七、綜上所述，原告依侵權行為損害賠償規定，請求蔡麗玉及蔡
    龍典連帶給付25萬2,803元，暨蔡麗玉自109年9月22日起、
    蔡龍典自110年12月4日起均至清償日止，按週年利率百分之
    5計算之利息，為有理由，應予准許；其餘請求則無理由，
    應予駁回。
八、本判決原告勝訴部分係屬民事訴訟法第427條第1項簡易訴訟
    事件所為被告敗訴之判決，依同法第389 條第1項第3款規定
    ，應依職權宣告假執行；另依同法第392條第2 項規定，酌
    定被告得免為假執行之擔保金額。至原告敗訴部分，其餘假
    執行之聲請，因訴之駁回而失所依據，自不予准許。
九、本判決基礎已臻明確，兩造其餘攻擊防禦方法及所提出之訴
    訟資料，經本院斟酌後認與判決結果不生影響，無庸再逐一
    論述，附予敘明。
十、訴訟費用負擔之依據：依民事訴訟法第79條、第85條第2項
    。
中　　華　　民　　國　　111 　年　　7 　　月　　29　　日
                  臺南簡易庭  法　官　陳淑卿
以上正本係照原本作成。
如不服本判決，應於送達後20日內，向本院提出上訴狀並表明上
訴理由，如於本判決宣示後送達前提起上訴者，應於判決送達後
20日內補提上訴理由書（須附繕本）。如委任律師提起上訴者，
應一併繳納上訴裁判費。
中　　華　　民　　國　　111 　年　　8 　　月　　4 　　日
                              書記官  謝璧卉